【裁判字號】    99,消債清,3
【裁判日期】    990210
【裁判案由】    聲請清算程序
【裁判全文】
臺灣宜蘭地方法院民事裁定             99年度消債清字第3號
債  務  人  丁○○ 原名為周.
債  權  人  中國信託商業銀行股份有限公司
法定代理人  壬○○○○
債  權  人  華南商業銀行股份有限公司
法定代理人  甲○○
訴訟代理人  庚○○
債  權  人  台北富邦商業銀行股份有限公司
法定代理人  寅○○
債  權  人  遠東國際商業銀行股份有限公司
法定代理人  戊○○
債  權  人  元大商業銀行股份有限公司
法定代理人  卯○○
訴訟代理人  子○○
債  權  人  萬泰商業銀行股份有限公司
法定代理人  丑○○
訴訟代理人  己○○
債  權  人  台新國際商業銀行股份有限公司
法定代理人  乙○○
債  權  人  聯邦商業銀行股份有限公司
法定代理人  丙○○
訴訟代理人  辛○○
債  權  人  荷商荷蘭銀行股份有限公司台北分公司
法定代理人  癸○○
上列聲請人聲請消費者債務清理更生事件，本院裁定如下：
    主  文
聲請人自民國九十九年二月十一日下午四時起開始清算程序。命
司法事務官進行本件清算程序。
    理  由
一、按法院得將更生方案之內容及債務人財產及收入狀況報告書
    通知債權人，命債權人於法院所定期間內以書面確答是否同
    意該方案，逾期不為確答，視為同意；同意及視為同意更生
    方案之已申報無擔保及無優先權債權人過半數，且其所代表
    之債權額，逾已申報無擔保及無優先權總債權額之二分之一
    時，視為債權人會議可決更生方案，消費者債務清理條例第
    60條第1項、第2項分別定有明文。次按，更生方案未能依上
    開規定可決，倘債務人有薪資、執行業務所得或其他固定收
    入，法院認為更生方案之條件公允，得不經債權人會議可決
    ，逕以裁定認可更生方案，惟無擔保及無優先權債權受償總
    額，顯低於法院裁定開始更生時，依清算程序所得受償之總
    額者，法院不得逕予認可，應以裁定開始清算程序，消費者
    債務清理條例第64條第1項、第2項第3 款亦有明文。再按，
    法院未依上開規定，逕予認可更生方案者，應以裁定開始清
    算程序；法院開始清算程序之裁定，應載明其年、月、日、
    時，並即時發生效力，消費者債務清理條例第61條、第83條
    第1項亦有規定。
二、經查：
（一）本件債務人於民國98年9月24日提出更生方案（下稱第一
      次更生方案），主張自法院認可更生方案裁定確定之翌日
      起，以每一個月為一期，共分6年72期清償，每期清償新
      台幣（下同）10,000元，並向最大債權銀行元大商業銀行
      股份有限公司按月給付每期之清償金額，再由該行依債權
      表所載比例分配給其他債權人等語，前經本院將該更生方
      案與債務人財產及收入狀況報告書，函請債權人以書面確
      答是否同意債務人所提之更生方案，惟債權人均以不同意
      函復本院。債務人復於98年12月11日再提出更生方案（下
      稱第二次更生方案），主張自法院認可更生方案裁定確定
      之次日起，每一個月為一期，共分8年96期清償，每期清
      償4,500元，並向各債權人分別按月給付每期之清償金額
      等語。經本院將該更生方案與債務人財產及收入狀況報告
      書，函請債權人以書面確答是否同意債務人所提之更生方
      案，惟債權人亦均以不同意函復本院，而無法依消費者債
      務清理條例第60條第2項規定視為債權人會議可決更生方
      案。
（二）債務人雖於98年12月29日再提出修正之更生方案，主張自
      法院認可更生方案裁定確定之次月起，以每一個月為一期
      ，共分96期，8年清償，每期清償6,800元，並向各債權人
      分別按月給付每期之清償金額等語。惟據債權人華南商業
      銀行股份有限公司、台北富邦商業銀行股份有限公司、遠
      東國際商業銀行股份有限公司、萬泰商業銀行股份有限公
      司、台新國際商業銀行股份有限公司、元大商業銀行股份
      有限公司、中國信託商業銀行股份有限公司認為：依債務
      人主張第二次更生方案之債務人每月收入26,000元，較第
      一次更生方案之35,000元大幅縮減，有隱匿收入之嫌，或
      應說明還款金額調降之原因等情，而仍不同意債務人所提
      出之更生方案。
（三）經查，依債務人所任職之富源水電工程行於98年7月15日
      開立之員工職務證明書所示，債務人每月基本薪資（不包
      含加班津貼及獎金）為35,000元，此有債務人於98年7月
      21 日提出之員工職務證明書附卷可稽。而債務人卻於同
      年12 月2日、22日、29日提出之財產及收入狀況報告書改
      口陳稱其自98年3月起即以日薪1,000元計算報酬，平均每
      月薪資僅26,000元云云，核與前述基本薪資內容不符，債
      務人之主張，已屬可疑。再查，富源水電工程行負責人何
      國源於本院98年12月29日訊問時陳稱：98年7月以前債務
      人每月固定薪資為35,000元，自98年8月後始按工作天數
      ，以每日1,000元計算薪資，此有該訊問筆錄在卷可稽，
      亦與債務人前述係自98年3月起以日薪1,000元計算薪酬，
      每月薪資26,000元之主張實相矛盾；縱債務人提出98 年4
      月份至7月份之薪資袋，依其上所載金額依序為28,000 元
      、26,000元、26,000元、22,000元為真實，然債務人於98
      年12月29日本院訊問時自承98年7月以前因景氣較好所以
      每月仍有35,000元左右之薪資等語，亦與其先前所稱98年
      3月起改以日薪計酬之主張乙節有所出入；末查，依債務
      人所主張其月薪由35,000元減至26,000元，幅度甚大，其
      雇主何國源雖亦宣稱由98年8月份起確有請領薪資減縮乙
      事，然而就減薪事由，債務人指稱係因景氣不佳，雇主何
      國源卻陳稱係帶徒弟之額外薪資，顯有歧異。況債務人於
      同一雇主僱用下薪資減縮，雇主及債務人皆無法具體陳明
      可信之減薪事由，是債務人之薪資收入是否如其所陳，是
      有疑竇。從而，本院認為債務人所提更生方案難認公允，
      尚難裁定認可其方案。
三、綜上所述，本件債務人聲請更生，前雖經本院裁定開始更生
    程序在案，惟債務人所提之更生方案，卻始終未能依消費者
    債務清理條例第59條、第60條規定獲得債權人會議之可決。
    又本件經斟酌債務人所提更生方案，尚難認其條件，係屬公
    允，則本件自不符合得由法院逕以裁定認可更生方案之要件
    ，爰裁定如主文。
中    華    民    國    99    年    2     月    10    日
                  臺灣宜蘭地方法院宜蘭簡易庭
                          法  官  郭淑珍
上為正本係照原本作成。
本裁定不得抗告。
本裁定已於民國九十九年二月十一日下午四時公告。
中    華    民    國    99    年    2     月    10    日
                          書記官  葉瑩庭

司法院資訊處製作；財團法人民間司法改革基金會備份。
